臺灣新竹地方法院民事小額判決　　　　 96年度竹小字第191號
原　　告　甲○○
被　　告　乙○○
上列當事人間請求損害賠償事件，本院於民國96年4月26日辯論
終結，判決如下：
    主      文
原告之訴駁回。
訴訟費用新台幣壹仟元由原告負擔。
    事實及理由
一、事實摘要：
（一）原告主張：
 １、 緣被告於民國95年5月8日上午9時許，駕駛車牌號碼9P-90
      88號自小客車（下稱系爭自小客車），沿新竹市○○○街
      36巷向光華國中行駛，適原告與其所飼養之馬爾濟斯犬（
      下稱系爭犬隻）併行在同路段散步，因見被告所駕駛之系
      爭自小客車自後行駛而至，原告遂退讓到系爭犬隻後面讓
      系爭自小客車先過，詎被告竟疏未注意而輾過系爭犬隻，
      致原告所有之系爭犬隻送醫不治死亡而毀壞，已有違道路
      交通安全規則第94條之規定，其有過失自明。
 ２、 按「因故意或過失，不法侵害他人之權利者，負損害賠償
      責任。」；「不能回復原狀或回復原狀顯有重大困難者，
      應以金錢賠償其損害。」分別於民法第184條、第215條定
      有明文，本件原告所有之系爭犬隻遭被告駕駛系爭自小客
      車輾過死亡，已無法回復原狀，依上開規定，請求被告以
      金錢賠償原告所受之損害，損害之數額依目前市價馬爾濟
      斯犬1隻新台幣（下同）20,000元計算。為此，爰依民法
      第184條第1項前段及第215條之規定提起本件訴訟等語。
      並聲明：被告應給付原告20,000元及自支付命令狀繕本送
      達翌日起至清償日止，按年息百分之5計算之利息。
（二）被告則以：事故發生當時伊時速不到10公里，連續轉2個
      彎相隔不到5公尺，因系爭犬隻體型很小，伊沒有看到系
      爭犬隻才會壓死，對於本件毀損行為並無過失，又原告並
      未依動物保護法對系爭犬隻繫上項圈及鍊子，始肇致本件
      毀損之結果等語置辯。並聲明：原告之訴駁回。
二、程序方面
    本件原告原係向本院聲請核發支付命令，惟被告業於法定期
    間內提出異議，依據民事訴訟法第519條第1項規定，即應以
    原支付命令之聲請視為起訴，合先敘明。
三、本院之判斷：
（一）原告主張被告駕駛系爭自小客車於95年5月8日上午9時許
      ，行經新竹市○○○街36巷，因撞及原告所有之系爭犬隻
      致其死亡而毀壞之事實，業據其提出台灣新竹地方法院檢
      察署95年度偵字第7038號不起訴處分書影本1紙為證，並
      經本院依職權調取上開偵查卷宗核閱無訛，被告對此亦不
      爭執，自堪信原告此部分之主張為真實。
（二）至原告主張被告駕駛系爭自小客車有過失一節，則為被告
      所否認，並以前開情詞置辯。是本件應審究者厥為：(1)被
      告駕駛系爭自小客車，致系爭犬隻死亡有無過失？(2)若被
      告對於本件毀損行為有過失，原告是否與有過失？(3)原告
      請求被告賠償20,000元有無理由？玆分述如下：
  １、按因過失不法侵害他人之權利者，固應負損害賠償責任，
      但過失之有無，應以是否怠於善良管理人之注意為斷者，
      茍非怠於此種注意，即不得謂之有過失，而所謂過失，乃
      應注意能注意而不注意即欠缺注意義務之謂，構成侵權行
      為之過失，係指抽象輕過失即欠缺善良管理人之注意義務
      而言，行為人已否盡善良管理人之注意義務，應依事件之
      特性，分別加以考量，因行為人之職業、危害之嚴重性、
      被害法益之輕重、防範避免危害之代價，而有所不同，最
      高法院19年上字第2746號判例、93年度台上字第851號裁
      判意旨可資參考。又按侵權行為過失之有無，應由請求損
      害賠償之人即原告負舉證之責，此為民事舉證責任分配之
      原則。
  ２、次按寵物出入公共場所或公眾得出入之場所，應由七歲以
      上之人伴同，並採取適當防護措施；又本法第20條第1項
      所稱適當防護措施，指伴同之人應以鍊繩牽引寵物或以箱
      、籠攜帶，動物保護法第20條第1項及其施行細則第4條規
      定甚明。
  ３、經查，本件發生事故之地點為新竹市○○○街36巷口，距
      離光華北街不到10公尺，又該巷道路寬不大，路邊並停放
      機車1部，實無法高速行駛一節，有現場照片附於台灣新
      竹地方法院檢察署95年度他字第2284號偵查卷第10頁為憑
      ，是被告辯稱：因剛轉彎車速很慢，約只有時速5公里等
      語，應堪採信。而系爭犬隻體型甚小，高度不到50公分等
      情，為原告所自認，衡以常情，駕駛人於駕駛車輛時，往
      往因車輛前端之C柱形成視線之死角而未及能注意，更遑
      論高度不及1歲幼兒之動物，能為被告所察覺並注意其動
      向，進而隨時採取必要之安全措施，況系爭犬隻並未以鍊
      繩牽引，且遭撞擊之位置已超出路面邊緣之標線相當距離
      ，此經原告自認在卷並當庭指認無訛，另參以系爭自小客
      車所在位置，並非緊靠原告所在路面邊緣標線行駛，而係
      留有可供行人行走之距離，有現場照片附於上開偵查卷第
      9頁供參，是被告辯稱：其對於系爭犬隻之死亡，並無過
      失等語，揆諸上開法條規定，尚非全然無據。而原告復未
      就被告對於系爭犬隻之死亡是否未盡善良管理人之注意（
      即抽象之輕過失）義務，舉證以實其說，自難對被告加以
      非難其應注意能注意而不注意之義務，而課以其應負本件
      侵權行為之過失責任。
（三）從而，原告未能舉證證明被告就本件毀損行為有何故意或
      過失之情，即無由令其負侵權行為責任，是原告請求被告
      給付20,000元及自支付命令狀繕本送達之翌日起至清償日
      止，按年息百分之5計算之利息，要屬無據，為無理由，
      應予駁回，並於裁判時確定其訴訟費用如主文第2項所示
      之金額。
四、本案事證已臻明確，兩造其餘之攻擊防禦方法及舉證，於判
    決結果均不生影響，爰不一一詳為論述，附此敘明。
五、據上論結，本件原告之訴為無理由，依民事訴訟法第436條
    之23、第436條第2項、第78條、第436條之19，判決如主文
    。
中　　華　　民　　國　　96　　年　　5 　　月　　 3　　日
                  新竹簡易庭    法　官　蔡欣怡
以上正本係照原本做成。
如對本判決上訴，非以其違背法令為理由不得為之，且須於判決
送達後20日內以上訴狀記載上訴理由向本院提出上訴狀（須按他
造當事人之人數附繕本）。
中　　華　　民　　國　　96　　年　　5 　　月　　 3　　日
                                書記官  戴家旭
